【裁判字號】    98,簡,94
【裁判日期】    980731
【裁判案由】    水污染防治法
【裁判全文】
高雄高等行政法院簡易判決
                                        98年度簡字第94號
原      告  甲○○○○○○○
被      告  高雄縣政府
代  表  人  乙○○  縣長
訴訟代理人  丁○○
            丙○○
上列當事人間水污染防治法事件，原告不服行政院環境保護署中
華民國98年3月17日環署訴字第0980022853號訴願決定，提起行
政訴訟，本院判決如下：
    主  文
原告之訴駁回。
訴訟費用由原告負擔。
    事實及理由
一、事實概要︰
    緣原告於高雄縣大寮鄉○○段芎蕉腳小段1697、1698地號土
    地從事豬隻飼養業，領有被告核發之水污染防治許可文件（
    編號：高縣府環三排第00000-00號），經被告所屬環境保護
    局（下稱環保局）於民國97年8月29日派員前往稽查，發現
    原告養豬場廢（污）水逕由未經許可之放流口繞流排放於地
    面水體，經稽查人員於廢（污）水進入承受水體前採取水樣
    送驗，檢驗結果化學需氧量為2,050毫克/公升（mg/L），未
    符合「放流水標準」所定限值（畜牧業(一)：化學需氧量600
    毫克/公升），核認違反水污染防治法第7條第1項、第18條
    暨「水污染防治措施及檢測申報管理辦法」第52條第1項之
    規定，案由被告從一重依水污染防治法第46條規定及「違反
    水污染防治法罰鍰額度裁罰準則」裁處原告新臺幣（下同）
    18萬元罰鍰。原告不服，提起訴願，經遭決定駁回，遂提起
    本件行政訴訟。
二、本件原告主張︰（一）訴願決定機關就本案之審理只以被告
    之答辯書內容審理，未傳喚原告說明或到養豬場現場查驗，
    而逕為不實之裁決，認定原告養豬場如被告所言逕行設施一
    不明管線繞流排放污水，本項決定對於原告之處罰影響極大
    ，如該排放管線係原告私設，或水利會所有之管線，非原告
    所施設，對於認定裁決之輕重有極大之關連。因為此排流管
    為高雄農田水利會所有，原作用在於灌溉農田，但久已閒置
    不用，原告之養豬場在政府未規定設施廢水處理時所有權範
    圍內盡地蓋好，政府規定需設施廢水處理時，就依規定於84
    年10月提出申請，並經台灣省政府農畜牧登字第04054號函
    核准在案，但由於前在所有權範圍內以盡地蓋豬舍，因之新
    施設廢水處理池及排放污流管無地可用，而沿養豬場牆壁挖
    溝、設管，並在兩豬舍中間及第一棟豬舍牆邊各設一污水引
    流管，2條污水引流管流入污水處理池之會合點處正好有1支
    高雄農田水利會之灌溉塑膠管，故在此處設有如申請書中所
    言，設一三角形三邊各為56cm、62cm、38cm，高約8cm之污
    水聚合池，會合流入廢水處理池，且在此三角形上面以鐵皮
    四周灌水泥密封，並非如被告稽查員所言逕設污水排流管，
    原告養豬場之污水處理完後沿牆設施2條污水排流管排出，
    處理池之機器每日啟動未曾停止，而該2條排水管出口處每
    天排水均有濕潤痕跡，被告稽查員所說之逕設排放管並未排
    水，由於96、97年銅鐵價格猛漲，三角池上之鐵皮遭宵小敲
    擊偷走，敲擊時傷及在三角池內之水利會灌溉水管成N型裂
    痕，因排放水及三角池緊臨在大排水溝旁又成垂直狀態，行
    走困難，稽查當天剛遇原告清洗豬舍，三角池水位稍漲，故
    破裂之N型縫隙滲出一點點污水，被告稽查員明知此處三角
    池之水管非排污水管，且該水管出口處即大水溝，出水處是
    乾燥的（若常年排水必定有污水滲透及濕潤痕跡），乾燥無
    痕表示未排放污水，而該處懸壁不易走動，而又靠大排水溝
    盡地而用，稽查當日係滲水而非排水，且該處為懸壁，除非
    清洗豬舍時查看才會滲水，平時則不會滲水，故查覺不易，
    被告稽查員對正式排出之污水不取化驗，而取因水管裂痕滲
    出之未處理污水化驗，顯然不公，被告不分是非，不體恤百
    姓艱困，處罰金額高達18萬元，有違「微罪不舉，微罪不罰
    」之原則，實難令人心服。（二）被告指稱稽查人員欲主動
    勘查該污水管路時，原告出聲制止稽查人員繼續進行檢查行
    為云云，與事實不符，易使人有先入為主之觀念，認為原告
    態度惡劣，不服取締。實則97年8月29日被告突擊稽查時，
    原告養豬場之污水處理池均正常運作，但是日清洗豬舍以致
    會口池水位漲高，該水利會之灌溉膠管約少許浸在水中，被
    告稽查員問原告該膠管是活動還是固定，原告回答膠管是整
    支未切割的，並加以說明，被告稽查員說原告出聲制止，如
    此說法實違背良心，請法院當庭播放錄影光碟，以免冤枉。
    （三）被告稽查員於97年8月29日（星期五）稽查當日作筆
    錄，並告知原告3天內改善完成，原告當天向稽查人員說明
    天（星期六）早上立即改善完成，惟原告於週六下午逕往被
    告所屬環保局報告承辦人，才知承辦人不在辦公廳，依理既
    然限定3天，稽查人員應在此3天內可以找到人，何況週五原
    告就說馬上改善請週六來查，被告稽查員若週六不辦公，亦
    應當場答覆，既不答覆又不在辦公廳，還說原告所稱之詞，
    洵無足採，實令原告不服。被告期限3天改善，原告第2天即
    改善完成，而此次之裁罰竟高達18萬元，實非斗民可以負擔
    ，處罰未免太重等語。並聲明求為判決撤銷訴願決定及原處
    分。
三、被告則以︰（一）經查，原告所述之不明管線雖已久置不用
    ，且遭宵小等人為因素破壞，導致裂痕處衍生繞流排放廢（
    污）水行為，而原告所稱管線係為農田水利會所有，亦僅片
    面之詞，並未舉證，無從採信。且原告所稱管線出口處僅有
    滲水狀態而非排放形態，惟不論該處為滲水或排放型式，豈
    有可保持乾燥無痕之謬論；又查事業之廢（污）水處理設施
    ，平時即應維持正常操作，定期實施保養及適時維修，以確
    保處理設施之功能，另原告於未經合法之放流口排放廢（污
    ）水，而逕行經由非法地點繞流排放行為時，則應優先稽查
    及取締行為人違法行為。（二）有關原告述及於稽查現場未
    有出聲制止被告進行稽查該管線行為乙事，為求正義及合理
    性，被告亦建請庭上播放該稽查錄影光碟（第1分47秒片段
    ）等相關內容，還原事實真相，以示公正。（三）依據水污
    染防治法施行細則第12條規定：「（第1項）各級主管機關
    依本法所為限期改善、補正之通知書，應與裁處書分別作成
    。（第2項）前項通知書除應記載行政程序法第96條第1項各
    款規定外，並載明下列事項：一、應改善、補正事項。二、
    改善、補正期限。三、完成改善、補正應檢送之證明文件。
    四、屆期未完成改善、補正者，按此或按日連續處罰之規定
    。五、其他經主管機關規定之事項。」及「違反水污染防治
    法通知期限改善或補正裁量表」第1級規定（適用本案情形
    ：改善或補正期間為1小時至3天；違反條款為第18條所定辦
    法；罰則為第46條；應改善或補正事項為繞流排放者，應立
    即停止繞流排放行為。）另「違反水污染防治法按日連續處
    罰執行準則」第4條第1項規定：「事業或污水下水道系統違
    反本法規定經通知限期補正或改善，其改善完成認定之查驗
    方式規定如下：一、檢齊第3條規定之證明文件送達主管機
    關。二、經主管機關查驗，認定確實完成應改善、補正事項
    。」同法第9條第1項規定：「主管機關執行完成改善、補正
    認定之查驗，自收受改善、補正證明文件之翌日起7日內為
    之。」基於上述法令，被告於稽查當日現場發現原告違反事
    實後，已即開立高縣府環三字第097高畜0829-1號之「違反
    水污染防治法限期改善或補正通知書」乙份，並交由原告親
    自簽收及解說違規事實及相關法令規定，遂已完成違規通知
    並要求如期改善之義務，且依據「違反水污染防治法通知限
    期改善或補正通知裁量基準」第1級相關條款規定，給予限
    期改善起訖日及時間自97年8月29日12時至9月1日12時改善
    完成，共計3天。另查，原告於97年9月1日檢送相關改善完
    成證明文件報請被告前往查驗改善情形，被告依「違反水污
    染防治法按日連續處罰執行準則」第9條第1項規定，於收受
    原告之改善完成證明文件翌日即同年9月2日，即前往原告違
    反地點進行複驗，並認定改善完成。豈料原告逕由訴訟內容
    辯稱被告未接受原告於稽查當日告知之期間，即同年8月30
    日前往複驗，而造成原告之權益受損。被告依法給予原告該
    案所屬補正條款最大改善期限（1小時至3天），即已將同年
    8月30日至31日為國定假日之因素全盤納入考量，進而延長
    至同年9月1日（第3天），並於稽查當日再以口頭告知原告
    相關複查程序及權利，非為原告所述「執有公權力，昧於良
    心，不為百姓著想等詞」。據此，依前揭法令所指，原告應
    明瞭該項意旨，且違規事實明確，尚無符合撤銷原處分之依
    據，故被告依法課予處罰，並無違反行政程序等語，資為抗
    辯。並聲明求為判決駁回原告之訴。
四、本件如事實概要欄所載之事實，業經兩造分別陳述在卷，並
    有被告所屬環保局97年8月29日水污染稽查記錄、現場稽查
    照片、光碟、事業廢水樣品採樣表、亞太環境科技股份有限
    公司水質檢驗報告、被告高縣府環三字第097高畜0829-1號
    違反水污染防治法限期改善或補正通知書、97年10月13日府
    環三字第0970227754號函附第00-000-000000號裁處書等附
    於原處分卷可稽，洵堪認定。原告雖以前揭情詞資為爭執，
    惟查：
（一）按「事業．．．，排放廢（污）水於地面水體者，應符合
      放流水標準。」「畜牧業違反第7條第1項或第8條之規定
      者，處新臺幣6千元以上12萬元以下罰鍰，並通知限期改
      善，屆期仍未完成改善者，按日連續處罰；情節重大者，
      得命其停工或停業；必要時，並得廢止其排放許可證、簡
      易排放許可文件或勒令歇業。」「事業應採行水污染防治
      措施；其水污染防治措施之適用對象、範圍．．．及其他
      應遵行事項之管理辦法，由中央主管機關會商相關目的事
      業主管機關定之。」「違反依．．．第18條所定辦法．．
      ．者，處新臺幣1萬元以上60萬元以下罰鍰，並通知限期
      補正或改善，屆期仍未補正或完成改善者，按日連續處罰
      ；情節重大者，得命其停工或停業；必要時，並得廢止其
      排放許可證、簡易排放許可文件或勒令歇業。」水污染防
      治法第7條第1項、第40條第2項及第18條、第46條分別定
      有明文。次按「違反行政法上義務之行為非出於故意或過
      失者，不予處罰。」為行政罰法第7條第1項所明定。又水
      污染防治措施及檢測申報管理辦法第2條規定：「本辦法
      專用名詞，定義如下：一、．．．十二、繞流排放：廢（
      污）水未依許可之放流口排放，或未依下水道管理機關（
      構）核准之排放口排入污水下水道。」第52條第1項前段
      規定：「事業或污水下水道系統應以核發機關許可之放流
      口排放。」又行政院環境保護署97 年5月13日環署水字第
      0970033963Ａ號令訂定發布之「違反水污染防治法罰鍰額
      度裁罰準則」第2條：「違反本法規定者，罰鍰額度應依
      附表所列情事裁處之。」附表：「項次：一、違反條款：
      第7條第1項（事業、污水下水道系統或建築物污水處理設
      施排放廢（污）水不符合放流水標準）。處罰條款及罰鍰
      ：第40條．．．畜牧業：新臺幣6千元以上12萬元以下。
       」「項次：三、違反條款：第18條（水污染防治措施及
      檢測申報管理辦法第52條）（事業繞流排放廢（污）水）
      。處罰條款及罰鍰：第46條事業：新臺幣1萬元以上60萬
      元以下。污染源規模或類型（A）：一、．．．五、非屬
      上述各種類型者，6萬元＞A≧3萬元．．．不符合放流水
      標準排放或其他污染行為（B）：一、排放廢（污）水不
      符合放流水標準時，24萬元≧B≧12萬元。違規紀錄（C）
      ：C＝自本次違反之日起，往前回溯1年內違反相同條款次
      數（N）×12萬元（N係指未經撤銷之裁罰次數）。承受水
      體或環境類型（D）：一、．．．三、排放廢（污）水非
      屬上述情形者，6萬元＞D≧3萬元。其他（E）：E≧0．．
      ．。罰鍰計算：一、事業60萬元≧A+B+C＋D+E≧1萬元．
      ．．。備註：一、違規次數（C）中規定之違反相同條款
      次數，不包括一行為於本表所定期間內同時違反本法數個
      規定且未依該相同條款裁罰之違規次數。於本準則施行前
      違反本法相同條款之次數不列入計算。二、超過放流水標
      準倍數計算方式為：稽查採樣之檢測值/放流水標準規定
      之限值=倍數」。
（二）經查，被告所屬環保局於97年8月29日派員前往原告養豬
      場稽查，發現該養豬場廢水逕由未經許可之放流口繞流排
      放於地面水體，經採取水樣送驗結果，化學需氧量為2,05
      0mg/L，未符合放流水標準所定限值600mg/L等情，有被告
      所屬環保局97年8月29日水污染稽查記錄、現場稽查照片
      、光碟、亞太環境科技股份限公司水質檢驗報告等在卷可
      憑，並經被告所屬環保局現場稽查人員即被告訴訟代理人
      丁○○、丙○○等2人到庭陳述無訛。原告雖主張其養豬
      場三角污水聚合池之會合點處正好有1支高雄農田水利會
      之灌溉塑膠管，由於之前銅鐵價格猛漲，三角池上面之鐵
      皮遭宵小敲擊偷走，敲擊時傷及該塑膠管成N型裂痕，被
      告環保局稽查當天剛遇原告洗豬舍，三角池水位稍漲，故
      破裂之N型縫隙滲出一點點污水，稽查員就其正式排出污
      水不取化驗，竟取該塑膠管裂痕滲出之未處理污水化驗，
      顯然不公云云。惟查，原告所稱系爭繞流排放廢水之塑膠
      管為高雄農田水利會所有，僅為片面之詞，並未舉證以實
      其說；又原告於本院準備程序中雖提出所稱遭宵小敲擊造
      成N型裂痕之塑膠管，惟其自承並未向警方報備廢水池上
      面之鐵皮遭宵小敲擊偷走等案情，是尚難認該塑膠管於97
      年8月29日被告環保局稽查時即已發生破裂之N型縫隙。再
      者，原告養豬場之廢水既逕由未經許可之系爭塑膠管繞流
      排放於地面水體，無論其繞流排放係出於故意或過失，揆
      諸上開行政罰法第7條第1項之規定，即應受罰，是原告上
      開主張，委無可取。
（三）原告雖又訴稱97年8月29日被告環保局稽查時，其並未出
      聲制止稽查人員繼續進行檢查行為云云。惟經本院當庭播
      放稽查當日錄影光碟顯示，於播放時間1分47秒時，被告
      稽查人員丁○○欲繼續檢查系爭塑膠管是否有破裂情形，
      惟原告竟以台語「你不要給我動」出聲制止之，是原告所
      訴，亦非可採。至原告指稱：被告稽查員於97年8月29日
      稽查當日告知應於3日內完成改善，而原告於第2日即完成
      改善，未料被告裁罰竟高達18萬元，未免太重云云。惟查
      ，原告於被告通知之期限內完成改善，僅係免遭按日連續
      處罰、停工停業或勒令歇業之重罰，惟依水污染防治法第
      18條暨「水污染防治措施及檢測申報管理辦法」第52條第
      1項及同法第46條之規定，仍應就其繞流排放廢水之違章
      行為，處以罰鍰，是被告參酌原告違章之情節並依「違反
      水污染防治法罰鍰額度裁罰準則」第2條之規定，裁處罰
      鍰18萬元，於法並無不合。原告上開指訴，亦難憑採。
五、綜上所述，原告之主張均無足取。被告以原告違反水污染防
    治法第7條第1項、第18條暨「水污染防治措施及檢測申報管
    理辦法」第52條第1項規定，從一重依同法第46條規定及「
    違反水污染防治法罰鍰額度裁罰準則」裁處18萬元罰鍰，並
    無違誤，訴願決定遞予維持，亦無不合。原告起訴意旨求為
    撤銷訴願決定及原處分，為無理由，應予駁回。並不經言詞
    辯論為之。又本件事證已明，兩造其餘攻擊防禦方法，核與
    判決結果不生影響，爰不再逐一論述，附此敘明。
六、據上論結，本件原告之訴為無理由，依行政訴訟法第233條
    第1項、第236條、第98條第1項前段，判決如主文。
中    華    民    國    98    年     7    月   31     日
              高雄高等行政法院第一庭
                              法  官  呂佳徵
以上正本係照原本作成。
如不服本判決，應於送達後20日內，向本院提出上訴狀並表明上
訴理由，如於本判決宣示後送達前提起上訴者，應於判決送達後
20日內補提上訴理由書（須按他造當事人人數附繕本）。
中    華    民    國    98    年     7    月   31     日
                              書記官  蔡玫芳
附註：
行政訴訟法第235條（第1項、第2項）：
對於適用簡易程序之裁判提起上訴或抗告，須經最高行政法院之
許可。
前項許可，以訴訟事件所涉及之法律見解具有原則性者為限。


司法院資訊處製作；財團法人民間司法改革基金會備份。
